【裁判字號】    90,易緝,78
【裁判日期】    900926
【裁判案由】    詐欺
【裁判全文】
臺灣臺南地方法院刑事判決                            九十年度易緝字第七八號
    公  訴  人  臺灣臺南地方法院檢察署檢察官
    被      告  甲○○
右列被告因詐欺案件，經檢察官提起公訴（八十年度偵字第五九○號、第一九六五號
、第三一八五號），本院判決如左：
    主  文
甲○○共同意圖為自己不法之所有，以詐術使人將本人之物交付，累犯，處有期徒刑
陸月，如易科罰金，以參佰元折算壹日。
    事  實
一、甲○○於民國七十二年間曾因搶奪搶劫罪，經臺灣板橋地方法院判處有期徒刑六
    年確定，於七十九年一月二十三日執行完畢，猶不知悔悟，於民國七十九年間，
    在高雄市左營海軍第一軍區司令部看守所執行軍法裁判竊取財物罪一年六月之徒
    刑；毛茂順（業已審結）係上開看守所附設工廠之外包商人；黃宏義（業已審結
    ）係國防部軍法局上校軍法官（已於八十年二月十六日退伍）。緣七十九年七月
    間，海軍陸戰隊第六十六師中尉醫官乙○○因非法改造玩具手槍，在苗栗縣後龍
    鎮南港里十六號自宅為憲兵隊緝獲，移送海軍陸戰隊第六十六師軍法組偵辦，旋
    羈押在左營海軍第一軍區司令部看守所，同年九月中旬，該案由軍事檢察官依法
    起訴。由於乙○○在押期間，心情苦悶，甲○○見有機可乘，乃夥同毛茂順共同
    意圖為自己不法之所有，向之進言稱：看守所附設工廠外包商毛茂順軍中關係良
    好，有管道可以幫忙疏通活動，佯可代為介紹認識，如事成，希望在伊回役後，
    能調到較輕鬆之單位等語。取得乙○○首肯後，甲○○於七十九年十一月十三日
    ，在該看守所附設工廠工作時，除穿引介紹毛茂順與乙○○認識，並代為主張需
    費新台幣（下同）三十萬元以擺平官司。毛茂順與乙○○認識後，亦對之表示：
    伊在國防部有熟識之官員，可以代為設法活動緩刑云云，毛茂順為堅乙○○之信
    念，並稱：可以先支付十五萬，俟打通關節，乙○○獲釋後，再支付尾款十五萬
    元云云。乙○○在甲○○、毛茂順遊說下，信以為真，毛茂順乃於七十九年十一
    月十四日下午，乘工作之便，攜帶大哥大行動電話一具進入看守所，由甲○○把
    風，讓乙○○在看守所附設工廠二樓倉庫內，利用該電話通知其父陳雲谷，交待
    應將十五萬元交毛茂順運用，陳雲谷接獲電話，即於當日晚十九時許，偕其女婿
    彭聖達，趕至臺南縣六甲鄉○○街一七三號毛茂順家中親交上開款項由毛茂順收
    受。毛茂順即於次日（十五日）搭乘遠東航空公司一六一號班機到臺北，將上情
    告之黃宏義，請其代為疏通擺平，並允諾給予好處，黃宏義同意參與其事，毛茂
    順乃於同年十二月十九日郵匯四萬元予黃宏義收受。惟陳雲谷付款後乙○○所犯
    槍砲案件，於七十九年十月二十三日，即被判處有期徒刑一年二月，緩刑二年獲
    釋，其後乙○○接獲上開判決書，發現製作判決書日期係在七十九年十月二十三
    日，早在甲○○、毛茂順二人向其遊說可以找人打通關節之前，始恍知其獲釋並
    非疏通所致，方知受騙。
二、案經法務部調查局中部地區機動工作組報請（毛茂順、黃宏義部分）暨經臺灣臺
    南地方法院檢察署檢察官自動檢舉（甲○○部分）偵查起訴。
    理  由
一、訊據被告甲○○矢口否認右揭詐欺之犯行，辯稱：伊介紹被害人乙○○與被告毛
    茂順認識是因為被害人乙○○要透過被告毛茂順的關係去關說被害人乙○○所犯
    之槍砲案件，伊不知道被害人乙○○與被告毛茂順間談論有關以金錢打通官司的
    事，伊只是幫被害人乙○○介紹其與被告毛茂順互相認識而已，沒有詐欺取財的
    犯意云云。惟查：被告毛茂順係因被告甲○○介紹而認識被害人乙○○，更與其
    協議以三十萬元代被害人乙○○疏通官司，並與被告甲○○約定事成後給予五萬
    元，進而在上開軍事看守所中交付行動電話，讓被害人乙○○與父親雲谷通話，
    已收受陳雲谷交付的十五萬元，將其中四萬元郵匯被告黃宏義，事後並向陳雲谷
    追索尾款十五萬元等情，業據又被告毛茂順於調查局調查及檢察官偵查中暨本院
    審理時迭次供承不諱在卷（卷附法務部調查局中部地區機動工作組八十年一月八
    日調查筆錄、臺灣臺南地方法院檢察署八十年一月八日訊問筆錄、八十年一月二
    十五日訊問筆錄、八十年三月二十七日訊問筆錄、本院八十年六月二十四日訊問
    筆錄、八十年七月一日訊問筆錄、八十一年一月二十七日訊問筆錄），核與證人
    陳雲谷、彭聖達及被害人乙○○證述之情節大致相符（見卷附法務部調查局中部
    地區機動工作組七十九年十二月十日調查筆錄《陳雲谷部分》、七十九年十二月
    十一日調查筆錄《乙○○部分》、七十九年十二月十八日調查筆錄《彭聖達部分
    》、臺灣臺南地方法院檢察署八十年三月三十七日訊問筆錄《陳雲谷、乙○○部
    分》、本院八十年六月二十四日訊問筆錄《陳雲谷、乙○○、彭聖達部分》），
    且有六甲郵局收寄掛號函件登記簿、匯票請購單、匯票、遠東航空公司載運艙單
    、海軍陸戰隊第六十六師司令部七十九年十月二十三日謙判字第一三四號判決書
    等影本各一份附卷可稽，復有被告毛茂順與證人陳雲谷間，於七十九年十二月初
    、八十年一月三日通話錄音帶二捲及其譯文在卷足資佐證。次查，被告甲○○於
    高雄市左營海軍第一軍區司令部看守所服刑期間，向因涉嫌槍砲案件被羈押於該
    看守所之被害人乙○○佯稱：看守所附設工廠外包商毛茂順軍中關係良好，有管
    道可以幫忙疏通活動，佯可代為介紹認識，如事成，希望在伊回役後，能調到較
    輕鬆之單位等語，並於七十九年十一月十三日，在該看守所附設工廠工作時，除
    穿引介紹毛茂順與乙○○認識，並代為主張需費三十萬元以擺平官司乙情，業據
    被害人即證人乙○○於檢察官偵查中具結證述明確在卷（見卷附臺灣臺南地方法
    院檢察署八十年三月二十七日訊問筆錄、本院八十年六月二十四日訊問筆錄），
    足見被告甲○○所辯：其僅介紹證人乙○○與被告毛茂順認識，未參與以金錢疏
    通官司之事云云，顯與事實不符。參以被害人乙○○所犯槍砲案件，於七十九年
    十月二十三日，即被判處有期徒刑一年二月，緩刑二年，斯時被害人乙○○仍不
    知已被判處緩刑情事，被告甲○○與毛茂順於時過二十日之同年十一月十四日，
    向證人乙○○表示可代為以金錢疏通擺平官司，且被告毛茂順猶與被告甲○○約
    定事成要分其五萬元，足見其等係趁證人乙○○急迫且不知已宣判之情事，以有
    關係可代為疏通擺平官司為手段，欺瞞證人乙○○給付金錢，益見其等主觀上有
    詐騙之不法所有犯意，客觀上復有施用詐術，而被害人乙○○亦因而受有損害，
    被告甲○○所辯顯係臨訟卸責之詞，不足採信，本件事證明確，其詐欺犯行洵堪
    認定。
二、核被告甲○○意圖為自己不法之所有，以詐術使人將本人之物交付，所為係犯刑
    法第三百三十九條第一項之詐欺取財罪。其與被告毛茂順、黃宏義間，有犯意聯
    絡，行為分擔，均應論以共同正犯。查被告甲○○於七十二年間曾因搶奪搶劫罪
    ，經臺灣板橋地方法院判處有期徒刑六年確定，於七十九年一月二十三日執行完
    畢，有臺灣臺南地方法院檢察署刑案資料查註紀錄表一份在卷可按，其於五年以
    內再犯本件有期徒刑以上之本罪，為累犯，依刑法第四十七條規定，加重其刑。
    爰審酌被告甲○○犯罪之動機、目的、手段及所造成危害、經通緝多年後始到案
    、犯後態度等一切情狀，量處如主文所示之刑，並諭知易科罰金之折算標準，以
    資懲儆。
據上論斷，應依刑事訴訟法第二百九十九條第一項前段，刑法第二十八條、第三百三
十九條第一項、第四十七條、第四十一條第一項前段，罰金罰鍰提高標準條例第一條
前段、第二條，判決如主文。
中    華    民    國  九十      年        九      月        二十六  日
                              臺灣臺南地方法院刑事第五庭
                                  法官   謝瑞龍
右正本證明與原本無異。
如不服本判決應於送達後十日內向本院提出上訴狀。
                                  書記官 黃國晉
中    華    民    國      九十      年        九      月        二十六  日
附錄本案論罪科刑法條全文：
刑法第三百三十九條第一項：意圖為自己或第三人不法之所有，以詐術使人將本人或
                          第三人之物交付者，處五年以下有期徒刑、拘役或科或
                          併科一千元以下罰金。


司法院資訊處製作；財團法人民間司法改革基金會備份。
